臺灣高等法院高雄分院刑事判決　　　　 94年度上訴字第472號
上　訴　人
即　被　告　甲○○
　　　　　　　　　　號
上列上訴人因妨害投票案件，不服臺灣高雄地方法院93年度訴字
第405 號中華民國93年5 月27日第一審判決（起訴案號：臺灣高
雄地方法院檢察署92年度選偵字第101 號），提起上訴，本院判
決如下：
     主  文
上訴駁回。
甲○○緩刑貳年。
    事  實
一、甲○○戶籍原設高雄市○○區○○街15號16樓之4 ，並因任
    職關係居住於嘉義地區，詎其明知未實際居住在高雄市○鎮
    區○○里○○路131巷9號，然為使高雄市前鎮區興仁里第6
    屆里長候選人張秋敏（業經原審法院判處罪刑確定）達到勝
    選之目的，明知里長選舉為小區域選舉，以人為方式增加選
    舉權人之選票，即足以影響選舉結果，詎甲○○與其父鄭登
    賢 (未經偵查)、 張秋敏共同基於使高雄市前鎮區興仁里里
    長選舉發生不正確結果之犯意聯絡，由鄭登賢備妥甲○○印
    章等相關文件，委託張秋敏於民國91年6 月8 日該選舉投票
    日4 個月前之91年1 月25日至高雄市前鎮區戶政事務所，以
    違反戶籍法虛偽遷入之非法方式，將甲○○之戶籍遷至高雄
    市○鎮區○○里○○路131 巷9 號，致高雄市政府前鎮區戶
    政事務所不察，將遷入上開地址而未實際居住於該處之甲○
    ○編入興仁里選舉人名冊公告確定，使其具投票資格。甲○
    ○明知其未於該選舉區「繼續居住4 個月以上」，並非該選
    舉區之選舉人，竟仍於91年6 月8 日高雄市第6 屆里長選舉
    之投票日，前往前鎮區興仁里第22號投票所領取選票並投票
    ，使高雄市前鎮區興仁里里長選舉發生不正確之結果，經開
    票結果該里里長候選人張秋敏並獲勝選，甲○○於投票完成
    後，鄭登賢於91年9 月2 日又將甲○○戶籍遷回原戶籍地高
    雄市○○區○○街15號16樓之4 。
二、案經臺灣高雄地方法院檢察署檢察官自動檢舉起訴。
    理  由
一、上揭事實，業據上訴人即被告甲○○於本院審理中坦承不諱
    ，並有高雄市前鎮區戶政事務所91年6 月17日高市鎮戶字第
    04835 號函附遷入戶籍登記申請書、91年5 月19日高雄市第
    6 屆里長選舉前鎮區興仁里（第22投票所）選舉人名冊（第
    8 鄰至12鄰，第14鄰至14鄰）第60頁及甲○○全戶戶籍資料
    查詢結果等各1 份附卷可稽。按依公職人員選舉罷免法第15
    條第1 項規定：「有選舉權人在各該選區繼續居住4 個月以
    上者，為公職人員選舉各該選舉區選舉人」，可知該法所重
    視者，為在選舉區繼續居住之事實，又該4 個月，為判斷居
    住事實之客觀標準，至於戶籍登記簿僅為該4 個月起算之客
    觀上不得不然之判斷依據，此觀該法之施行細則第2 條之1
    規定：「本法第4 條居住期間之計算所依據之戶籍登記，應
    由戶籍機關切實查察，其遷入登記不實者，應依法處理」，
    足見上開規定之本旨，重在居住之事實，而非形式上之戶籍
    登記，則若實際上並未居住於該選舉區，僅為支持某特定候
    選人，而虛報遷入戶籍者，將使投票票數發生不正確之結果
    ，自屬妨害選舉之純正性及公正性。本件事證明確，被告犯
    行洵堪認定。
二、被告甲○○以非法之方法，使投票發生不正確之結果，核其
    所為，係犯刑法第146條第1項之妨害投票正確罪。被告與鄭
    登賢、張秋敏間，就上開犯行有犯意之聯絡及行為之分擔，
    均為共同正犯。
三、被告甲○○犯罪事證明確，原判決依據公職人員選舉罷免法
    第98條第3 項，刑法第28條、第146 條第1 項、第41條第1
    項前段、第37條第2 項，罰金罰鍰提高標準條例第2 條規定
  　，並審酌民主政治之基礎在於公平的選舉制度，如此有志於
    為民服務者，得以透過公平之選舉制度說服選民投票支持，
    而選民亦得透過公平的選舉制度選出代表其意見之民意代表
    參與政治，而公平的選舉制度首重避免以不實之方法介入，
    俾確保選民係基於自由意志參與政治事務的決定過程，故選
    風之良窳對於民主政治的發展影響至鉅，若得以「幽靈人口
    」之方式操控選舉之結果，則選舉無非淪為旁門左道的競賽
    ，被告以虛偽之戶籍遷入登記，對候選人造成不公平之競爭
    且敗壞選舉純正善良之風氣，並參酌其犯罪動機、參與本件
    犯罪之程度、手段、影響情節等一切情狀，量處有期徒刑4
    月，並諭知以參佰元折算壹日之易科罰金折算標準，復說明
    被告因上開違反投票公平性之妨害投票犯行，經宣告如主文
    所示之有期徒刑，依公職人員選舉罷免法第98條第3 項規定
    ，應宣告褫奪公權，爰依其犯罪情節，宣告褫奪公權1 年。
    經核原判決認事用法均無違誤，量刑亦稱妥適，被告上訴意
    旨指摘原判決量刑過重，為無理由，應予駁回。
四、被告甲○○前未曾受有期徒刑以上刑之宣告，有臺灣高等法
    院被告全國前案紀錄表在卷可稽，其因一時失慮，偶罹刑典
    ，經此刑之宣告後，應知警惕而無再犯之虞，本院認其所受
    之宣告刑以暫不執行為當，併予宣告緩刑2 年，用啟自新。
五、鄭登賢涉犯妨害投票罪部分，未據起訴，宜由檢察官另行偵
    查，附此敘明。
據上論斷，應依刑事訴訟法第368 條，刑法第74條第1 款，判決
如主文。
本案經檢察官陳國全到庭執行職務。
中　　華　　民　　國　　94　　年　　6 　　月　　9 　　日
                  刑事第六庭    審判長法  官  王憲義
                                      法  官  張盛喜
                                      法  官  范惠瑩
以上正本證明與原本無異。
如不服本判決應於收受本判決後10日內向本院提出上訴書狀，其
未敘述上訴理由者，並得於提起上訴後10日內向本院補提理由書
狀（均須按他造當事人之人數附繕本）「切勿逕送上級法院」。
中　　華　　民　　國　　94　　年　　6 　　月　　10　　日
　　　　　　　　　　　　　　　　　　　書記官  魏文常
附錄法條：
刑法第146條
詐術或其他非法之方法，使投票發生不正確之結果或變造投票之
結果者，處5年以下有期徒刑。
前項之未遂犯罰之。
